【裁判字號】    97,聲判,7
【裁判日期】    970808
【裁判案由】    聲請交付審判
【裁判全文】
臺灣屏東地方法院刑事裁定               97年度聲判字第7號
聲  請  人  丙○○  54歲民.
代  理  人  鄭明達律師
被      告  乙○○
            甲○○
上列聲請人因告訴被告妨害家庭案件，不服臺灣高等法院高雄分
院檢察署檢察長駁回再議之處分（97年度上聲議字第847 號，原
不起訴處分案號：臺灣屏東地方法院檢察署檢察官97年度偵字第
2128號），聲請交付審判，本院裁定如下：
    主  文
聲請駁回。
    理  由
一、聲請意旨略以：
  (一)被告乙○○、甲○○連續通姦之犯罪事實，除於前民事訴訟
    開庭中明確承認通姦犯行外，並於本案偵查中坦承不諱，自
    得以渠等之自白認定該通姦之犯罪事實。
  (二)檢察官依據本院民事庭於民國96年4 月19日審理筆錄中被告
    乙○○之陳述：「被我太太發現外遇」，而認定聲請人曾向
    被告2 人於94年間捉姦，而被告乙○○整個陳述並無提及捉
    姦二字或任何細節陳述，並於97年1 月3 日偵查程序中澄清
    表示：「我的意思是我太太應該當時就已經聽到風聲，懷疑
    我們二個有婚外情，但沒有證據」，表示聲請人於94年間對
    被告2 人僅有懷疑，無確實證據。原偵查之檢察官可訊問被
    告甲○○捉姦之詳情，詎檢察官疏於查證，僅憑被告乙○○
    之陳述即論斷聲請人曾向被告2 人捉姦，聲請人認為檢察官
    對於該認定完全無依據，不符證據法則。
  (三)聲請人94年間是否知悉被告2 人通姦，應以聲請人於偵查中
    主觀之陳述為準。聲請人於97年2 月14日偵查程序中陳稱：
    「我之前是抱著懷疑的態度，是因為法官開庭時，甲○○當
    庭承認，我才確定他們有通姦，所以96年4 月19日才知悉此
    事」，依刑事訴訟法第237 條第1 項所謂「得為告訴之人知
    悉犯人時」，其中「知悉」按最高法院歷次判例要旨，均係
    指「確知」犯人之犯罪行為而言，若有懷疑未得實證，因而
    遲疑未為告訴，其告訴期間並不進行（參詳最高法院28年上
    字第919 號、54年台上第3194號及71年台上字第6590號等判
    例）。
  (四)於97年2 月14日偵查程序中，檢察官當庭勘驗96年4 月19日
    本院民事庭96年度訴字第151 號之開庭錄音光碟片，聲請人
    明確表示：「聲音很模糊，我聽不出來，那不是我的聲音」
    ，明確否認聲音之同一性，且該疑似聲請人發言陳述部分，
    模糊不清，聲請人事實上當時僅在法庭旁聽，並未發言，該
    錄音光碟不可能存在聲請人之聲音及陳述，亦無法證明聲請
    人早已知悉被告通姦之事實。
  (五)聲請人請求重新勘驗97年2 月14日偵查程序之開庭內容，確
    認聲請人當天是否明確表示「不是我的聲音」，否認聲音同
    一性，及檢察官是否曾說「聲音模糊，難以判斷」等語。並
    請求勘驗96年4 月19日民事庭96年度訴字第151 號之錄音光
    碟片，確認該次開庭是否有聲請人之聲音和陳述。
  (六)聲請人於96年4 月19日被告甲○○及乙○○於民事訴訟庭時
    明確承認通姦犯行之前，確實不曾有確實證據，足以知悉被
    告2 人通姦犯行，亦不曾有捉姦之舉措。聲請人確實於知悉
    被告之通姦犯行後6 個月告訴期間內，依法提出告訴，因認
    聲請人確實於法定告訴期間內提出告訴，實體與程序要件皆
    具備，自應准予將被告及其犯罪事實，交付審判等語。
二、按告訴人不服上級法院檢察署檢察長或檢察總長認為再議為
    無理由之駁回處分者，得於接受處分書後10日內委任律師提
    出理由狀，向該管第一審法院審請交付審判；法院認交付審
    判之聲請不合法或無理由者，應駁回之，刑事訴訟法第258
    條之1 、第258 條之3 第2 項分別定有明文。次按刑事訴訟
    法第258 條之1 規定告訴人得向法院聲請交付審判，係新增
    對於「檢察官不起訴或緩起訴裁量權」制衡之一種外部監督
    機制，法院僅就檢察官所為不起訴或緩起訴之處分是否正確
    加以審查，以防止檢察機關濫權，依此立法精神，同法第25
    8 條之3 第3 項規定法院審查聲請交付審判案件時「得為必
    要之調查」，其調查證據之範圍，自應以偵查中曾顯現之證
    據為限；而同法第260 條對於不起訴處分已確定或緩起訴處
    分期滿未經撤銷者得再行起訴之規定，其立法理由說明該條
    所謂不起訴處分已確定者，包括「聲請法院交付審判復經駁
    回者」之情形在內，是前述「得為必要之調查」，其調查證
    據範圍，更應以偵查中曾顯現之證據為限，不得就告訴人新
    提出之證據再為調查，亦不得蒐集偵查卷以外之證據，否則
    ，將與刑事訴訟法第260 條之再行起訴規定，混淆不清，亦
    將使法院兼任檢察官而有回復「糾問制度」之虞。且法院裁
    定交付審判，即如同檢察官提起公訴使案件進入審判程序，
    是法院裁定交付審判之前提，必須偵查卷內所存證據已符合
    刑事訴訟法第251 條第1 項規定「足認被告有犯罪嫌疑」檢
    察官應提起公訴之情形，亦即該案件已經跨越起訴門檻，否
    則，縱或法院對於檢察官所認定之基礎事實有不同判斷，但
    如該案件仍須另行蒐證偵查始能判斷應否交付審判者，因交
    付審判審查制度並無如同再議救濟制度得為發回原檢察官續
    行偵查之設計，法院仍應依同法第258 條之3 第2 項前段規
    定，以聲請無理由裁定駁回，合先敘明。
三、本件聲請人即告訴人丙○○以被告乙○○、甲○○涉犯妨害
    家庭罪，向臺灣屏東地方法院檢察署檢察官提出告訴，經該
    檢察署檢察官以97年度偵字第2128號為不起訴處分後，聲請
    人不服，聲請再議亦經臺灣高等法院高雄分院檢察署檢察長
    以再議為無理由而以97年度上聲議字第847 號處分駁回再議
    ，聲請人於97年6 月16日於收到該處分後，10日內即97年6
    月25日即委任律師為代理人向本院提起交付審判之聲請，有
    該不起訴處分書、聲請狀、送達證書在卷可憑，是其聲請交
    付審判之程序，於法並無不合。
四、經查：
  (一)被告乙○○前於本院民事庭96年度訴字第151 號清償借款民
    事事件（被告甲○○提起清償借款之民事事件）審理時，於
    96年4 月19日法官審理時當庭陳承：其與被告甲○○係有婚
    外情關係，是從93年前半年就有婚外情，持續到94年初被太
    太發現外遇等語（見本院96年度訴字第151 號卷第27頁）；
    且被告乙○○於臺灣屏東地方法院檢察署檢察官偵查中亦坦
    承確有上開陳述無誤（見96年度他字第1216號卷第33頁）。
    觀之被告乙○○所稱「婚外情」、「太太發現外遇」等字句
    ，依據一般社會常情，自係指被告乙○○與被告甲○○有發
    生「通姦行為」，且聲請人已經「知悉」該2 人之通姦犯行
    無誤。至聲請人指稱被告乙○○整個陳述並無提及捉姦二字
    或任何細節陳述，據此辯稱被告乙○○並非指通姦行為云云
    ，顯無可採。況被告乙○○為聲請人之先生，又係通姦事件
    之當事人，自無故意偏坦被告甲○○之可能，且其對於聲請
    人是否知悉其與被告甲○○通姦行為，自知悉甚詳；又其當
    時於本院民事事件審理時，並無可能預見聲請人事後又要另
    行提出通姦告訴而有其他刑事案件而故意虛偽陳述，故被告
    乙○○當時於法官審理時之上開陳述，自堪信實。至被告乙
    ○○雖於97年1 月3 日偵查程序改陳稱：「我的意思是我太
    太應該當時就已經聽到風聲，懷疑我們二個有婚外情，但沒
    有證據」等語，惟被告乙○○於本件通姦案件偵查時所為陳
    述，顯然已經距離93年通姦行為發生時時間更久遠，其記憶
    應不比96年4 月19日清晰，且其現於通姦案件之偵查程序中
    所為陳述，亦較前開民事案件其於審理時並不知係為刑事案
    件所需而為之陳述較無可採。是聲請人以被告乙○○偵查中
    之陳述，遽為其有利之認定，並無可採。
  (二)聲請人於上開民事事件審理時亦陪同被告乙○○到庭，且於
    法官審理時亦當庭陳述：被告乙○○與被告甲○○於93年前
    半段的時候就在一起，並於94年初抓到被告乙○○外遇，本
    來要告被告甲○○妨害家庭，後來被告2 人就結束了等語，
    此業經臺灣屏東地方法院檢察署檢察官當庭勘驗無誤（見96
    年度他字第1216號卷第44頁）。故聲請人既早於94年初即知
    悉被告乙○○、甲○○2 人之通姦犯行，且經被告乙○○承
    認，且進一步結束通姦犯行，聲請人竟仍遲於96年7 月9 日
    始提起被告乙○○、甲○○間通姦犯行之告訴，依法已然不
    合。至聲請人雖又辯稱其上開陳述，僅係懷疑被告2 人之通
    姦犯行等語（見同上卷第44頁）。按刑事訴訟法第237 條第
    1 項規定，告訴乃論之罪，應自知悉犯人之時起，於6 個月
    內為之；而所稱知悉，雖係指確知犯人之「犯罪行為」而言
    ，雖如初意疑其有此犯行，而未得確實證據，及發見確實證
    據，始行告訴，則不得以告訴人前此之遲疑，未經申告，遂
    謂告訴為逾越法定期間。惟查，本件聲請人係於94年初即得
    知被告乙○○、甲○○2 人之通姦犯行，且經被告乙○○承
    認後，被告乙○○遂與被告甲○○結束上開通姦關係，已如
    前述。是聲請人早於94年初即確知被告乙○○、甲○○分別
    犯通姦、相姦之犯罪行為，故聲請人至遲應於被告乙○○承
    認時即得知被告2 人間之犯罪行為。從而，聲請人之告訴期
    間自從其知悉被告2 人之犯罪行為時起算（即94年初）。聲
    請人辯稱其係於96年4 月19日日才得知上開犯罪行為云云，
    顯無可採。
  (三)本院勘驗本院96年度訴字第151 號清償借款民事事件於96年
    4 月19日之開庭錄音光碟，對於聲請人當庭有無發言及發言
    內容關於本案部分進行勘驗，勘驗結果如附表編號一至四所
    示。依附表編號一可證聲請人當時確實在庭並說明其身份為
    被告乙○○之妻，並由附表編號二至四可證聲請人對於被告
    2 人外遇犯罪事實經法官詢問確有持續發言等事實，業經本
    院勘驗屬實；又該錄音光碟，係本院96年度訴字第151 號清
    償借款民事事件開庭審理時，依據相關法律規定，由本院依
    職權於該事件審理時全程錄音、存檔，其顯無任何捏造、偽
    造錄音之可能，且被告乙○○、甲○○及法官之相關陳述錄
    音均屬實在，是更無僅有聲請人1 人之聲音被偽造之可能。
    故聲請人空言抗辯該錄音並非其本人及否認當天有發言云云
    ，顯屬卸責之詞，委無可採。
五、綜上所述，本件依偵查卷內所存證據已可認定聲請人對被告
    2 人提出之通姦、相姦犯罪事實之刑事告訴，已逾法定6 個
    月告訴期間，則原檢察官依查得之證據對聲請人所提出之告
    訴為不起訴處分，及由臺灣高等法院高雄分院檢察署檢察長
    駁回其再議之聲請，於法均無違誤。本件交付審判之聲請無
    理由，應予駁回。
六、據上論斷，應依刑事訴訟法第258 條之3 第2 項前段，裁定
    如主文。
中    華    民    國    97    年    8     月    8     日
                  刑事第一庭  審判長法  官  潘正屏
                                    法  官  曾吉雄
                                    法  官  許蓓雯
以上正本證明與原本無異。
不得抗告
中    華    民    國    97    年    8     月    14    日
                                    書記官  蘇雅慧
附表
屏東地方法院96年度訴字第151號開庭錄音光碟勘驗結果
 ┌─┬─────┬─────────────────────────┐
 │編│勘驗光碟  │               勘驗內容                           │
 │號│播放時間  │                                                  │
 ├─┼─────┼─────────────────────────┤
 │一│06分33秒│法官問：那個你們三位是誰的…？                  │
 │  │06分36秒│乙○○：一個我太太，一個我堂兄。                │
 │  │06分38秒│聲請人：我可以講嗎？                            │
 │  │06分39秒│法官問：我、我在問他們話、                      │
 │  │06分40秒│乙○○：喔。                                    │
 │  │06分41秒│法官問：我不是在問你話。                        │
 │  │06分43秒│聲請人：我可以講嗎？                            │
 │  │06分44秒│法官問：你們三位是跟他什麼關係？                │
 │  │06分46秒│聲請人：我是乙○○的太太，乙○○的太太。        │
 │  │06分51秒│法官問：太太喔。                                │
 ├─┼─────┼─────────────────────────┤
 │二│48分17秒│法官問：你老婆、你老婆之前就知道了喔？          │
 │  │48分19秒│乙○○：我老婆本來不知。                        │
 │  │48分21秒│法官問：什麼時候知道的？                        │
 │  │48分22秒│乙○○：因為她在車上查到我的那個去汽車賓館的東西│
 │  │          │          ，我老婆才問我。                        │
 │  │48分28秒│法官問：什麼時候知道的？                        │
 │  │48分30秒│乙○○：很久了，因為我們在一起很久了，喔～      │
 │  │48分33秒│法官問：在一起多久？                            │
 │  │48分34秒│乙○○：在一起到說…那時店、她、因為她要和我一起│
 │  │          │          下去做眼鏡，因為要接近我，大家才…那個時│
 │  │          │          間才有。                                │
 │  │48分43秒│法官問：民國幾年的時候？在一起？                │
 │  │48分47秒│聲請人：93年。                                  │
 │  │48分48秒│法官問：幾月的時候在一起？                      │
 │  │48分51秒│聲請人：93年前面半段的時候，完了我最後到94年…  │
 ├─┼─────┼─────────────────────────┤
 │三│49分14秒│法官問：那你就有那個婚外情啦？持續多久？        │
 │  │49分18秒│乙○○：對。                                    │
 │  │49分19秒│聲請人：本來要告她…                            │
 │  │49分21秒│法官問：持續多久？什麼要告她？妳要告她？什麼人要│
 │  │          │          告她？                                  │
 │  │49分25秒│聲請人：本來我要告她妨害家庭，想一想喔，大家原本│
 │  │          │          認識…                                  │
 ├─┼─────┼─────────────────────────┤
 │四│50分01秒│法官問：那是民國幾年被妳太太抓到啊？            │
 │  │50分05秒│聲請人：94年的年初啦。                          │
 │  │50分09秒│乙○○：那個時候就是因為店、她她、店要、她…    │
 │  │50分13秒│法官問：94年的何時？                            │
 │  │50分15秒│聲請人：2 、3 月的時候啦…                      │
 │  │50分16秒│法官問：不是啦，被你老婆抓到之後就沒有了喔？    │
 │  │50分18秒│乙○○：不是、不不不是、那時的是。              │
 │  │50分21秒│聲請人：被抓到以後，大家就沒來往了。            │
 └─┴─────┴─────────────────────────┘


司法院資訊處製作；財團法人民間司法改革基金會備份。
